臺灣臺南地方法院刑事裁定　　　　　　 94年度交聲再字第1號
聲　請　人　甲○○　男　45歲.
即受判決人
　　　　　　　　　　（現在台灣台南監獄另案執行中）
上列聲請人因過失傷害案件，對於本院八十八年九月十七日確定
判決（八十八年度交易字第一八九號），聲請再審，本院裁定如
下：
    主  文
再審之聲請駁回。
    理  由
一、聲請再審意旨略以：聲請人即受判決人甲○○前因過失傷害
    罪，經台灣台南地方法院以八十八年度交易字第一八九號判
    處有期徒刑四月，並於民國八十八年九月十七日確定。惟查
    ，前開確定判決係認為聲請人於『八十八年三月二十一日凌
    晨五時十分許』，駕駛車牌號碼ＴＲ─二四五二號小客車，
    在台南市○○路與健康路之設有閃光紅燈之交岔路口，因疏
    未注意減速慢行，及未疏於注意車前狀況等過失，致與被害
    人吳多綠所駕駛車牌號碼ＳＶ─四八二六號自小客車發生車
    禍事故，造成吳多綠受有「頸部扭傷」之傷害，並聲請人於
    肇事後，未停車採取必要之救護措施，卻逕自駕車逃逸，經
    被害人吳多綠將該ＴＲ─二四五二號小客車遺留在現場之車
    牌一面交付警方，警員傳訊車主宋清海時，聲請人在警員尚
    未發現其為肇事人前，主動與宋清海至警局表明肇事車輛為
    其駕駛而查獲。然聲請人前因恐嚇取財案件，『自八十八年
    二月二十七日起至八十八年三月二十四日止』，經台灣台中
    地方法院裁定羈押在台灣台中看守所；是於八十八年三月二
    十一日凌晨五時十分許，聲請人確係遭羈押在台灣台中看守
    所，豈能分身在前開確定判決所載時、地駕車肇事，造成被
    害人吳多綠受有傷害？而聲請人係於酒後因酒精之作用，減
    低了理智之控制及言語之不合理，始坦承有於前揭時地駕駛
    肇事。從而，聲請人並無駕車肇事致被害人吳多綠受有傷害
    之過失傷害犯行，原審判決誠有足以影響判決之重要證據未
    適時發現之違誤。為此，爰依刑事訴訟法第四百二十條第一
    項第六款規定聲請再審。
二、按因發見確實之新證據，足認受有罪判決之人應受無罪之判
    決者得聲請再審，固為刑事訴訟法第四百二十條第一項第六
    款所明定。惟：(一)所謂「發見新證據」，係指該證據當時已
    經存在，為法院及當事人所不及知，不及調查斟酌，至其後
    始行發見，且就證據本身形式上觀察，固不以絕對不須經過
    調查程序為條件，但必須顯然可認為足以動搖原有罪確定判
    決，而為受判決人無罪、免訴、免刑或輕於原判決所認罪名
    之判決者為限。此受理聲請再審之最後事實審法院，應就聲
    請再審理由之所謂「新證據」，是否具備事實審判決前已經
    存在，為法院、當事人所不知，事後方行發見之『嶄新性』
    ，及顯然可認足以動搖原有罪確定判決，應為無罪、免訴、
    免刑或輕於原判決罪名之「顯然性」二要件，加以審查，為
    判斷應否准予開始再審之準據（最高法院八十五年度台抗字
    第三○八號裁定意旨參照）。(二)此所謂「確實之新證據」，
    係指其證據之本身在客觀上可認為真實，勿須經過調查，即
    足以動搖原判決，使受刑人得受有利之裁判者而言，若在客
    觀上就其之真實性為如何，尚欠明瞭，非經相當之調查，不
    能辨其真偽，即與確實新證據之「確實」含義不符，自難據
    為聲請再審之理由（最高法院七十年度台抗字第一六一號裁
    定意旨參照）。(三)又若判決前已經當事人提出或聲請調查之
    證據，經原法院捨棄不採者，即非該條款所謂發見之新證據
    ，不得據為聲請再審之原因（最高法院七十七年度台抗字第
    五十五號裁定參照）。綜上所述，刑事訴訟法第四百二十條
    第一項第六款所謂發見新證據，係指該證據當於事實審法院
    判決前已經存在，『為法院及當事人所不知』及調查斟酌，
    而於判決事後始經發見者而言，該證據之成立並非在判決確
    定之後始成立，且該證據必須毋須經調查程序，或經原法院
    不採者，並顯然可認為確實足以動搖原確定判決，而為受判
    決人有利之判決者為限。
三、本件聲請人即受判決人甲○○被訴過失傷害案件，由台灣台
    南地方法院檢察署檢察官以八十八年度偵字第五三八○號提
    起公訴，經本院以八十八年度交易字第一八九號判處有期徒
    刑四月確定，有台灣台南地方法院檢察署檢察官八十八年度
    偵字第五三八○號起訴書一份、本院八十八年度交易字第一
    八九號刑事判決書一份、及聲請人之台灣高等法院被告前案
    紀錄表等附卷可稽。又聲請人前因恐嚇取財案件，『自八十
    八年二月二十七日起至八十八年三月二十四日止』，經台灣
    台中地方法院裁定羈押在台灣台中看守所，有台灣台南地方
    法院檢察署檢察官八十八年執更丙字第二○二一號指揮書回
    證一紙、及台灣台中看守所九十四年七月六日中所坤總字第
    ○九四○○○三四○三號函暨所附台灣台中地方法院八十七
    年度易字第四九八九號恐嚇取財案件押票（自八十八年二月
    二十七日起羈押）、暨台灣台中地方法院刑事庭通知書（於
    八十八年三月二十四日當庭釋放）等在卷可按；據此，足認
    聲請人前確因恐嚇取財案件，自八十八年二月二十七日起至
    八十八年三月二十四日止，經台灣台中地方法院裁定羈押在
    台灣台中看守所。是於前開確定判決所載犯罪時間即八十八
    年三月二十一日凌晨五時十分許，聲請人確因前開恐嚇財財
    案件，遭羈押在台灣台中看守所乙節，堪予認定。
四、惟查：本件車禍事故係於八十八年三月二十一日凌晨五時十
    分許，在台南市○○路與健康路口，經人駕駛宋清海所有車
    牌號碼ＴＲ─二四五二號小客車，與被害人吳多綠所駕駛車
    牌號碼ＳＶ─四八二六號自小客車發生車禍事故，而聲請人
    甲○○於八十八年四月十一日，由該肇事自小客車車主宋清
    海陪同，主動前往警局表明肇事車輛為其駕駛肇事，並聲請
    人甲○○亦於警訊時詳細陳述肇事經過。復於八十八年四月
    二十九日偵訊時，聲請人甲○○亦供承確其駕駛車牌號碼Ｔ
    Ｒ─二四五二號小客車，與被害人吳多綠所駕駛車牌號碼Ｓ
    Ｖ─四八二六號自小客車發生車禍事故，並肇事逃逸等情甚
    明。又於八十八年七月二十二日審判程序中，自白上開過失
    傷害犯行。此經本院調取本院八十八年度交易字第一八九號
    全卷卷宗核閱無訛。準此而論，聲請人因恐嚇取財案件經台
    灣台中地方法院於八十八年三月二十四日當庭釋放，與聲請
    人於八十八年四月十一日主動前往警局自首時，事隔僅十八
    日，並聲請人對於有無於八十八年三月二十一日凌晨五時十
    分許』，在台南市○○路與健康路口，駕駛宋清海所有車牌
    號碼ＴＲ─二四五二號小客車與他人自小客車發生車禍事故
    ，此明顯且記憶清晰可資辨別之事，應為聲請人所明知。質
    言之，聲請人甲○○應『明知』其並無於八十八年三月二十
    一日凌晨五時十分許，在台南市○○路與健康路口，駕駛宋
    清海所有車牌號碼ＴＲ─二四五二號小客車與他人自小客車
    發生車禍，卻於該過失傷害案件警訊、偵查及審理時隱瞞此
    一情事，而均供承確其駕車肇事致被害人吳多綠受有傷害。
    又聲請人於本件過失傷害案件之警訊、偵查及本院審理時，
    均能針對所訊問之問題明白陳述，並無因酒精作用而減低理
    智之控制及言語之不合理之情事。綜上所述，並揆諸前揭說
    明，聲請人所謂案發當時（即八十八年三月二十一日凌晨五
    時十分許）其因案遭羈押在台灣台中看守所之「新證據」，
    該證據當時已為當事人即聲請人甲○○所明知，並非『為法
    院及當事人所不及知』，而於判決事後始經發見者，是尚與
    刑事訴訟法第四百二十條第一項第六款所謂「發見新證據」
    之事後方行發見之『嶄新性』要件不符。從而，本件聲請人
    依刑事訴訟法第四百二十條第一項第六款規定聲請再審，於
    法尚有未合，自難准許，應予駁回。
五、依刑事訴訟法第四百三十四條第一項，裁定如主文。
中　　華　　民　　國　　94　　年　　7 　　月　　26　　日
　　　　　　　　　交通法庭  法　官  洪榮家
以上正本證明與原本無異。
如不服本裁定，應於送達後5日內，向本院提出抗告狀（應附繕
本）。
                            書記官  陳志德
中　　華　　民　　國　　94　　年　　7 　　月　　26　　日
